最高法院刑事判決　　　　　　九十六年度台上字第一七三三號
上　訴　人　甲○○
選任辯護人　謝佳伯律師
上列上訴人因貪污案件，不服台灣高等法院中華民國九十五年三
月二十二日第二審更審判決（九十三年度上更(一)字第五七一號，
起訴案號：台灣士林地方法院檢察署八十八年度偵字第九四九四
號），提起上訴，本院判決如下：
    主  文
原判決撤銷，發回台灣高等法院。
    理  由
本件原判決認定上訴人甲○○有原判決事實欄所載犯行，因而撤
銷第一審關於上訴人部分之科刑判決，改判仍論處上訴人依據法
令從事公務之人員，對於職務上之行為，收受賄賂罪刑，固非無
見。
惟查：(一)判決所載理由矛盾者，其判決當然違背法令。刑事訴訟
法第三百七十九條第十四款定有明文。本件原判決於理由三之（
二）說明：本件南港山豬窟垃圾掩埋場污水處理設備工程係詠淳
工程股份有限公司（下稱詠淳公司）負責人即證人陳鶴松告知，
因該工程總金額達新台幣（下同）二億二千八百萬元，其中機電
部分工程為一億二萬元，投標公告中限制投標廠商為具有甲級環
保工程業之資格，詠淳公司因不具甲級環保工程業資格無法承作
二千萬元以上環保工程業務，遂由台灣省農工企業股份有限公司
所屬嘉義機械廠（下稱嘉機廠）出面標取前開工程等情；並引述
上訴人於第一審民國九十一年四月三十日審理時所稱：這個工程
是陳鶴松跟我們說的，陳鶴松他之所以不自己去標是因為其資格
不符，這次投標需要甲級環保工程資格，他之所以不符合，是因
為沒有甲級環保工程業的資格云云。惟依上訴人於上訴審九十二
年五月二十六日聲請調查證據狀所附證物即台灣區環境工程工業
同業工會會員證書影本、會員名錄影本（見上訴卷第三六四至三
六九頁），詠淳公司似具有甲級環境工程業之資格，又台灣區環
境工程工業同業公會九十二年二月十一日以台環工註發字第００
三九號函覆上訴審，亦記載詠淳公司於八十三年至八十五年確實
為該會甲級會員（見上訴卷第一０一頁）。如果無訛，原判決此
部分論斷即與卷證資料不相適合，有證據上理由矛盾之違背法令
。(二)上訴人行為後，中華民國刑法業經修正並於九十五年七月一
日施行，第十條第二項修正為：稱公務員者，謂下列人員：一、
依法令服務於國家、地方自治團體所屬機關而具有法定職務權限
，以及其他依法令從事於公共事務，而具有法定職務權限者。二
、受國家、地方自治團體所屬機關依法委託，從事與委託機關權
限有關之公共事務者。因舊法之規定已有變更，新法施行後，涉
及公務員定義之變更者，應依新法第二條第一項之規定，適用最
有利於行為人之法律。本件原審判決時未及比較新舊法之適用並
予說明，亦有未當。以上或為上訴意旨所指摘，或為本院得依職
權調查之事項，應認原判決仍有撤銷發回更審之原因。又原判決
不另諭知無罪部分，本於審判不可分原則，併予發回。
據上論結，應依刑事訴訟法第三百九十七條、第四百零一條，判
決如主文。
中　　華　　民　　國　九十六　年　  三 　 月 　三十 　日
                      最高法院刑事第九庭
                          審判長法官  洪　清　江
                                法官  石　木　欽
                                法官  李　伯　道
                                法官  林　勤　純
                                法官  陳　晴　教
      本件正本證明與原本無異
                                      書  記  官
中　　華　　民　　國　九十六　年　　四　　月   十三   日
                                                   m
